最高法院刑事裁定
111年度台抗字第1467號
抗  告  人  陳育正                    




上列抗告人因違反毒品危害防制條例等案件，不服臺灣高等法院
臺南分院中華民國111年9月28日定應執行刑之裁定（111年度聲
字第766號），提起抗告，本院裁定如下：
    主  文
抗告駁回。
    理  由
一、按裁判確定前犯數罪者，併合處罰之；數罪併罰，有二裁判
    以上者，依刑法第51條之規定，定其應執行之刑；且數罪併
    罰，宣告多數有期徒刑者，於各刑中之最長期以上，各刑合
    併之刑期以下，定其刑期，但不得逾30年，同法第50條第1
    項前段、第51條第5款、第53條規定甚明。次按刑事訴訟法
    第370條第2項、第3項，已針對第二審上訴案件之定應執行
    刑，明定有不利益變更禁止原則之適用；而分屬不同案件之
    數罪併罰有應更定執行刑之情形，倘數罪之刑，曾經定應執
    行刑，再與其他裁判宣告之刑（或執行之刑）定應執行刑時
    ，在法理上亦同受此原則之拘束。亦即，另定之執行刑，其
    裁量所定之刑期，不得較重於前定之執行刑加計後裁判宣告
    之刑或所定執行刑之總和。又應執行刑之酌定，係事實審法
    院自由裁量之職權，倘其所酌定之執行刑，並未違背刑法第
    51條各款所定之方法或範圍，以及刑事訴訟法第370條所規
    定不利益變更禁止原則，亦無明顯違背公平、比例、罪刑相
    當原則之法規範目的或整體法律秩序之理念者，即不得任意
    指為違法或不當。
二、本件原裁定以受刑人即抗告人陳育正（下稱抗告人）所犯如
    其附表（下簡稱附表）所示共10罪(原裁定誤植為9罪，應予
    更正），先後經臺灣雲林地方法院及原審法院分別判處如附
    表所示之刑，均已確定在案，且均合於定應執行刑之規定，
    因認檢察官聲請就抗告人所犯上述各罪所處之刑合併定其應
    執行之刑為正當，裁定定其應執行刑為有期徒刑5年6月。係
    在各刑中之最長期有期徒刑3年9月以上，合併總刑期之有期
    徒刑7年6月以下，並較附表編號「1至3」曾定之應執行刑（
    有期徒刑4年3月）之總和有期徒刑6年8月為低，係審酌抗告
    人對於本件定應執行刑案件，並無意見表示（有其數罪併罰
    查詢單在卷可查），所犯如附表所示之罪，均非偶發性犯罪
    ，但依各罪性質所反映之人格特性及對法益侵害之加重效應
    ，及其所犯罪名分別有竊盜及販賣第二級毒品等罪，如以實
    質累加之方式定應執行刑，則處罰之刑度顯將超過其行為之
    不法內涵，因而是衡量其責任與整體刑法目的及相關刑事政
    策而為裁量等語，顯非以累加方式定其應執行刑，且兼顧恤
    刑之利益，未逸脫量刑之界限而為裁量，經核於法尚無違誤
    。
三、抗告意旨略以：法律上屬於自由裁量事項者，並非概無法律
    之拘束性，法院裁定應執行刑時，除須符合法律規定範圍之
    外部界限外，尚應考量法律目的、法律秩序理念所在之內部
    界限；且廢除連續犯後適用數罪併罰規定，目前各級法院針
    對施用毒品及竊盜之罪於定應執行刑之刑度數倍於舊法連續
    犯時期，已違反公平及比例原則，及依他案所定應執行刑之
    情形，請求撤銷原裁定，給予抗告人改過向上機會，重新從
    輕定刑，讓抗告人早日返鄉重新做人，孝順年邁母親云云。
四、經查：原裁定就所定之應執行刑，已敘明審酌抗告人所犯各
    罪及性質、所反映之人格特性及對法益侵害之效應等情形，
    於法律之內、外部界限間為應執行刑之裁處等旨，非恣意為
    之，與法律授予裁量權之旨無違，亦與公平、比例、罪刑相
    當及不利益變更禁止等原則間並無齟齬。又刑法刪除連續犯
    規定之立法意旨，係基於連續犯原為數罪之本質及刑罰公平
    原則之考量，以其修正既難以周延，爰予刪除。連續犯之規
    定刪除後，對於合乎「接續犯」或「包括一罪」之習慣犯，
    固非不得透過法律之審慎解釋及適用，以單一犯罪論處，避
    免因適用數罪併罰而造成處罰過重之不合理現象；然此僅在
    限縮適用數罪併罰之範圍，非謂對於適用數罪併罰之規定者
    ，概應從輕酌定其應執行刑。自不得祇因連續犯之刪除，即
    認犯同性質之數罪者，須從輕定其應執行之刑。又個案情節
    不一，尚難比附援引，無從單憑他案所定應執行刑之結果，
    資為評斷本案酌定之應執行刑是否適當之參考。抗告意旨無
    非祇憑個人之主觀意見，對原裁定適法裁量權之職權行使，
    任意指摘，實難認為可採。又原裁定並無應予撤銷更為裁定
    之事由，抗告意旨另請本院從輕酌定應執行刑乙節，亦屬無
    據。從而，本件抗告為無理由，應予駁回。
據上論結，應依刑事訴訟法第412條，裁定如主文。
中　　華　　民　　國　　111 　年　　11　　月　　10　　日
　                刑事第二庭審判長法　官　王  梅  英
                                  法　官  黃  斯  偉
                                  法　官  吳  秋  宏
                                  法　官  莊  松  泉
                                  法　官  蔡  新  毅
本件正本證明與原本無異
                                  書記官
中　　華　　民　　國　　111 　年　　11　　月　　16　　日